臺灣高雄地方法院民事判決　　　　　　 100年度訴字第1303號
原　　　告　張順太
訴訟代理人　黃見志律師
被　　　告　林秋水
上當事人間損害賠償等事件，本院於民國100年9月14日言詞辯論
終結，判決如下：
    主  文
原告之訴及假執行之聲請均駁回。
訴訟費用由原告負擔。
    事  實  及  理  由
一、原告主張：坐落高雄市○○區○○段1778、1778-1地號土地
    （面積各為108 平方公尺及30平方公尺，下合稱系爭土地）
    為伊所有，伊以系爭土地參加由「高雄縣鳳山市青年自辦市
    地重劃會（下稱市地重劃會）」辦理之市地重劃，而被告為
    市地重劃會之理事長。系爭土地面積合計138 平方公尺，重
    劃後應分配之面積為69.32 平方公尺（下稱系爭分配土地）
    ，已超過重劃區最小面積1/2 即67.5平方公尺，依市地重劃
    實施辦法第53條第1 、2 項之規定，除非伊申請放棄系爭分
    配土地改領現金補償時，始以應分配權利面積，按重劃後分
    配位置，評定重劃後地價予以計算補償。惟該區重劃後，土
    地市值高於補償金額數倍，被告竟為圖自己之利益，未經伊
    申請放棄系爭分配土地，遽以系爭分配土地僅為最小建築基
    地面積1/2 致未能分配土地為由，侵占系爭分配土地，並將
    重劃結果報請高雄縣政府備查。再依市地重劃實施辦法第53
    條第1 項規定，伊所得領取之補償金應為新台幣（下同）2,
    967,000 元【計算式：21,500元（每平方公尺補償金額）×
    138 平方公尺】，惟被告卻依同條第2 項規定，計算補償金
    為1,490,380 元並予以提存【計算式：21,500元（每平方公
    尺補償金額）×69.32 平方公尺】，侵占伊之補償金差額1,
    476,620 元，爰依民法第184 條、第179 條之規定，提起本
    訴。並聲明：(一)被告應給付原告1,476,620 元，及自起訴狀
    繕本送達翌日起至清償日止，按年息5%計算之利息。(二)願供
    擔保請准宣告假執行。
二、被告則以：原告曾於97年4 月17日就市地重劃後之土地分配
    結果，向市地重劃會提出異議，足見原告此時已知悉損害及
    賠償義務人，卻遲至100 年4 月27日始提起本件訴訟，原告
    之侵權行為損害賠償請求權顯已罹於時效而消滅。又市地重
    劃會曾就土地分配結果以雙掛號通知原告，並自95年3 月6
    日起至同年4 月5 日止公告30日，惟原告於97年4 月17日始
    提出異議，已超過公告期間；且原告原得依相關法律規定提
    出異議以尋求救濟，故原告如認為分配結果處理不當，應循
    上開規定，向市地重劃會提起訴訟，非對伊個人起訴。又原
    告於97年4 月17日提出異議後，伊為求圓滿，仍於97年5 月
    2 日召開協調會，但原告亦未出席。再系爭分配土地雖已超
    過67.5平方公尺，然若分配於獨立住宅，其寬度為8.5 公尺
    ，深度僅剩約8.1 公尺，再扣除應退縮4 公尺後，僅餘約4.
    1 公尺，深度不足無法建築使用，故市地重劃會於97年7 月
    9 日更正最小建築基地面積為119 平方公尺，而系爭分配土
    地僅69.32 平方公尺，故市地重劃會依獎勵土地所有權人辦
    理市地重劃辦法之規定，發放並提存補償金，未影響原告權
    益，伊亦無何不當得利等語，資為抗辯。並聲明：原告之訴
    駁回，如受不利判決，願供擔保請准宣告假執行。
三、兩造不爭執事項：
  (一)坐落高雄市○○區○○段1778及1778-1地號，面積各為108
    平方公尺及30平方公尺之土地為原告所有。
  (二)原告因市地重劃後所分配面積為69.32平方公尺。
  (三)被告為高雄市鳳山區青年自辦市地重劃會理事長。
  (四)原告曾於97年4 月17日就重劃結果向重劃會提出異議。
  (五)重劃會於97年7 月11日聲請清償提存補償金1,490,380 元，
    經高雄地院以97年度存字第4083號准予提存。
四、得心證之理由：
  (一)按因故意或過失，不法侵害他人之權利者，負損害賠償責任
    。故意以背於善良風俗之方法，加損害於他人者亦同。惟按
    因侵權行為所生之損害賠償請求權，自請求權人知有損害及
    賠償義務人時起，二年間不行使而消滅。自有侵權行為時起
    ，逾十年者亦同，民法第184 條、第197 條第1 項定有明文
    。查原告曾於97年4 月17日就市地重劃後之土地分配結果，
    向市地重劃會提出異議，而斯時被告即擔任市地重劃會之理
    事長，足見原告此時已知悉損害及賠償義務人，原告卻遲至
    100 年4 月27日始提起本件訴訟，顯已罹於民法第197 條第
    1 項規定之2 年時效，是被告所辯原告之侵權行為損害賠償
    請求權已罹於時效，自屬有據。
  (二)再按無法律上之原因而受利益，致他人受損害者，應返還其
    利益。雖有法律上之原因，而其後已不存在者，亦同，為民
    法第179 條所明定，是不當得利以須一方受有利益為成立要
    件。原告固主張依市地重劃實施辦法第53條第1 、2 項之規
    定，因其重劃後應分配之土地面積已超過重劃區最小面積1/
    2 ，除非其申請放棄系爭分配土地改領現金補償時，始以應
    分配權利面積，按重劃後分配位置，評定重劃後地價予以計
    算補償，惟其並未曾向市地重劃會申請放棄系爭分配土地，
    市地重劃會竟遽以系爭分配土地僅為最小建築基地面積1/2
    致未能分配土地為由，逕以發放補償金方式處理，且縱使發
    放補償金，亦應依市地重劃實施辦法第53條第1 項之計算方
    式發放2,967,000 元，市地重劃會卻依照同條第2 項之計算
    方式，僅發放1,490,380 元並予以提存等情，惟此均是對市
    地重劃會就市地重劃之土地分配結果及補償金發放方式有所
    不服，被告自應依相關法令向市地重劃會提出異議或訴訟以
    尋求救濟。再市地重劃之土地分配結果及補償金之發放標準
    ，係由市地重劃會之理事會依相關法令檢具圖冊提經會員大
    會通過，再予以公告及通知，並非被告個人所得單獨決定；
    而原告就被告個人因此分配結果何以受有利益，或受有如何
    之利益等節，未能提出任何說明，亦未提出相關證據供本院
    審酌，則其依不當得利之法律關係請求被告返還其1,476,62
    0 元，即難謂有理由。
五、綜上所述，本件原告之侵權行為損害賠償請求權業已罹於時
    效而消滅，原告復未能舉證被告受有如何之不當得利，則原
    告請求被告給付1,476,620 元，及自起訴狀繕本送達翌日起
    至清償日止，即按年息5%計算之利息，為無理由，應予駁回
    。又原告之訴既經駁回，其假執行之聲請亦失所附麗，應併
    予駁回。
六、本件為判決基礎之法律關係已臻明確，兩造其餘之攻擊防禦
    方法核與判決結果不生影響，毋庸一一論列，併此敘明。
七、據上論結：本件原告之訴為無，依民事訴訟法第78條，判決
    如主文。
中    華    民    國   100    年    9     月    28    日
                  民事第四庭法  官  盧怡秀
上為正本係照原本作成。
如不服本判決，應於送達後20日內，向本院提出上訴狀並表明上
訴理由，如於本判決宣示後送達前提起上訴者，應於判決送達後
10日內補提上訴理由書（須附繕本）。
中    華    民    國   100    年    9     月    28    日
                            書記官  林雅婷